臺北高等行政法院判決
　　　　　　　　　　　　　　　　　　 96年度簡字第00095號
原　　　告　甲○○
被　　　告　臺北市政府衛生局
代　表　人　邱文祥（局長）住同上（已聲明承受訴訟）
訴訟代理人　乙○○
上列當事人間因化粧品衛生管理條例事件，原告不服臺北市政府
中華民國95年3 月23日府訴字第09577681200 號訴願決定，提起
行政訴訟。本院判決如下：
　　主  文
原告之訴駁回。
訴訟費用由原告負擔。
　　事  實  及  理  由
一、事實概要：緣原告於e-Bay 拍賣網站（網址http://cgi.tw.
    ebay.com/ws/eBay ISAPI.dII?ViewItem&cam&category=537
    44&item=0000000000&rd=1 ）刊登「‧‧‧‧‧‧JT PLUS
    空姐的最愛～用抹ㄉ肉毒桿菌呦‧‧‧‧‧‧」等5 種化粧
    品廣告，廣告內容略以：「‧‧‧‧‧‧去疤、淡斑、除痘
    、美白‧‧‧‧‧‧改善疤痕、斑點、暗沉‧‧‧‧‧‧獨
    特抗皺因子‧‧‧‧‧‧傳送至皮膚基底層，快速複製表皮
    細胞‧‧‧‧‧‧」等詞句，案經民眾於民國（下同）93年
    6 月24日向臺中市衛生局檢舉，該局以93年7 月22日衛藥字
    第09300283802 號函請被告處理。被告乃以93年8 月3 日北
    市衛四字第09335417700 號函移請臺北市信義區衛生所（業
    於94年1 月1 日改制為臺北市信義區健康服務中心）辦理。
    該所於93年8 月10日訪談原告並作成談話紀錄後，由該所以
    93年8 月12日北市信衛三字第09360502400 號函檢送談話紀
    錄報請被告核處。案經被告審認原告於網路刊登系爭廣告之
    內容涉有誇大之情事，違反化粧品衛生管理條例第24條第1
    項規定，爰依同條例第30條第1 項規定，以94年1 月5 日北
    市衛藥食字第09339465600 號行政處分書，處原告新臺幣（
    下同）1 萬5 千元罰鍰，並命違規廣告應立即停止刊登。原
    告不服，第1 次向臺北市政府提起訴願，經臺北市政府作成
    94年8 月12日府訴字第09421048400 號訴願決定：「原處分
    撤銷，由原處分機關於收受決定書之次日起50日內另為處分
    。」撤銷理由略以：「‧‧‧‧‧‧四、‧‧‧‧‧‧本件
    原處分機關究係以系爭廣告之內容有誇大情事加以處罰？抑
    或以系爭廣告未經申請核准即加以刊登有違相關法令規定？
    即有疑義。‧‧‧‧‧‧。」被告乃依臺北市政府上開訴願
    決定撤銷意旨重新審查，並於94年9 月19日訪談原告作成調
    查紀錄表後，審認系爭廣告內容違反化粧品衛生管理條例第
    24條第1 項規定，爰依同條例第30條第1 項規定，以94年9
    月22日北市衛藥食字第09437299700 號行政處分書，處原告
    1 萬元罰鍰，並命違規廣告應立即停止刊登。原告不服，提
    起訴願，經遭決定駁回，遂向本院提起本件行政訴訟，請求
    撤銷訴願決定及原處分關於罰鍰部分。
二、原告主張之理由：
  (一)原告於93年6 月間在「e-bay 拍賣網站」刊登保養品試賣廣
    告，同年7 月經臺北市信義區衛生所通知，始知該廣告違反
    化粧品衛生管理條例第24條第1 項規定，當時立即停止刊登
    ，並3 度前往衛生所到案說明。由於對該條例不了解，且該
    廣告內容抄襲自供應商提供的DM及網站內容，因而導致觸法
    ，實非故意。
  (二)原告係初次在網站上試賣保養品，尚無任何1 筆成交，完全
    無意實際侵害公益。又該保養品廣告刊登數量僅有乙瓶，賣
    價約1 千元，原處分罰鍰為賣價10倍，高達1 萬元，亦不符
    合比例原則，對原告係莫大之經濟負擔。爰懇請審酌原告經
    濟狀況不佳，又逢母親重病急需支付醫藥費，且觸犯前開條
    例係屬初犯，並立即將違規廣告下架等情，從輕處分。
三、本院查：
  (一)化粧品衛生管理條例第2 條規定：「本條例所稱衛生主管機
    關︰在中央為行政院衛生署；在直轄巿為直轄巿政府；在縣
    （巿）為縣（巿）政府。」第3 條規定：「本條例所稱化粧
    品，係指施於人體外部，以潤澤髮膚，刺激嗅覺，掩飾體臭
    或修飾容貌之物品；其範圍及種類，由中央衛生主管機關公
    告之。」第24條第1 項規定：「化粧品不得於報紙、刊物、
    傳單、廣播、幻燈片、電影、電視及其他傳播工具登載或宣
    播猥褻、有傷風化或虛偽誇大之廣告。」第30條第1 項規定
    ：「違反第24條第1 項或第2 項規定者，處新臺幣5 萬元以
    下罰鍰；情節重大或再次違反者，並得由原發證照機關廢止
    其有關營業或設廠之許可證照。」行政院衛生署94年3 月31
    日衛署藥字第0940001641號函釋略以：「主旨：有關函請釋
    明化粧品衛生管理條例第24條第1 項所稱之『傳播工具』與
    第2 項所稱之『傳播機構』等疑義，復如說明段，請查照。
    說明：‧‧‧‧‧‧二、化粧品衛生管理條例第24條第1 項
    所稱『傳播工具』係指化粧品廣告藉以附著之媒體，報紙、
    刊物、傳單、廣播、幻燈片、電影、電視及其他傳播工具如
    雜誌、海報、招牌、牌坊、電話傳真、電子視訊、電子語音
    、電腦或其他方法均屬之。‧‧‧‧‧‧」臺北市政府處理
    違反各項醫療衛生法規統一裁罰基準：「‧‧‧‧‧‧二、
    違反‧‧‧‧‧‧化粧品衛生管理條例‧‧‧‧‧‧統一裁
    罰基準如下‧‧‧‧‧‧」違反化粧品衛生管理條例統一裁
    罰基準表：（節錄）
    ┌─────────┬───────────────┐
    │項次              │12                            │
    ├─────────┼───────────────┤
    │違反事實          │化粧品廣告違規                │
    ├─────────┼───────────────┤
    │法規依據          │第24條  第30條                │
    ├─────────┼───────────────┤
    │法定罰鍰額度或其他│新臺幣 5萬元以下罰鍰          │
    │處罰              │                              │
    ├─────────┼───────────────┤
    │統一裁罰基準（新臺│第1 次違規處罰鍰新臺幣1 萬元，│
    │幣：元）          │第2 次違規處罰鍰新臺幣1 萬5 千│
    │                  │元以上，第3次 （含以上）違規處│
    │                  │罰鍰新臺幣5 萬元。            │
    │                  │                              │
    ├─────────┼───────────────┤
    │裁罰對象          │法人（公司）或自然人（行號）  │
    ├─────────┼───────────────┤
    │備註              │                              │
    └─────────┴───────────────┘
    臺北市政府94年2 月24日府衛企字第09404404400 號公告：
    「主旨：公告修正本府90年8 月23日府秘二字第9010798100
    號公告有關本府主管衛生業務委任事項，自即日起生效。‧
    ‧‧‧‧‧公告事項：‧‧‧‧‧‧六、本府將下列業務委
    任本府衛生局，以該局名義執行之：‧‧‧‧‧‧（二）化
    粧品衛生管理條例中有關本府權限事項。‧‧‧‧‧‧。」
  (二)原告於「e-Bay 拍賣網站」上刊登如事實欄所載涉及誇大詞
    句之化粧品廣告之違章事實，有臺中市衛生局93年7 月22日
    衛藥字第09300283802 號函、系爭拍賣網站廣告、原告於網
    路上所留之註冊資料及被告94年9 月19日訪談原告之調查紀
    錄表等影本附卷可稽。查系爭產品係屬化粧品衛生管理條例
    第3 條所稱化粧品，且其拍賣廣告內容所謂「快速複製表皮
    細胞」云云，顯已涉及誇大，是本件違規事證明確，被告認
    其違反化粧品衛生管理條例第24條第1 項規定，依同條例第
    30條第1 項規定予以處罰，認事用法並無不合。
  (三)至原告主張廣告內容抄襲自供應商提供的DM及網站內容，原
    告於刊登當時因無工作，才想從事網路拍賣賺取微薄生活費
    ，並無設立公司行號賺取大額利潤，且去年就下架無任何一
    筆成交，並無實際侵害公益。刊登產品賣價約1,000 元，罰
    款為賣價10倍10,000元，請念在係初犯，請從輕處分云云。
    經查被告已將同案BEAUTIFUL 左旋維他命C 廣告部分（按即
    原告所指左旋維他命C 廣告係抄襲設址於彰化縣之某化粧品
    販賣商提供之產品廣告DM部分），依原告主張另以94年9 月
    22 日 北市衛藥食字第09437297100 號函移請轄區彰化縣衛
    生局查明核處；而原告於94年9 月19日接受被告訪談時已坦
    承案內廣告係其本人製作刊登，該產品係一般化粧品，賦活
    緊緻精華液等5 種化粧品廣告內容係摘錄自Natural
    Concepts（自然主張）之網站，只是該網頁已刪除等語，是
    以系爭廣告自可認屬原告之違規行為，被告僅就JT PLUS 空
    姐的最愛～用抹ㄉ肉毒桿菌呦（賦活緊緻精華液）等5 種化
    粧品廣告部分以原告為處分對象，依法本無不合。次查本件
    系爭廣告內容，載有商品名稱、圖片及功效等事項，已提供
    予一般民眾關於系爭商品之相關資訊，並使該等資訊藉由網
    際網路之功能使不特定人得上網閱覽，達到招徠消費者購買
    之目的，核屬廣告之行為；且查系爭化粧品之廣告詞句涉及
    誇大，業如前述，原告辯稱去年就下架無任何一筆成交，並
    無實際侵害公益乙節，縱然屬實，亦無礙其違規事實之成立
    。另依前揭化粧品衛生管理條例第30條第1 項規定，違反同
    條例第24條第1 項或第2 項規定者，處5 萬元以下罰鍰，而
    被告為審慎處理違反化粧品衛生管理條例事件，並兼顧裁罰
    之明確性、適當性與公平性，及符合比例原則，以減少裁罰
    爭議及提升行政效率，特訂定「臺北市政府處理違反各項醫
    療衛生法規案件統一裁罰基準」作為行使裁量權之標準，則
    被告依前揭統一裁罰基準規定，核認原告係第1 次違規，從
    輕處以1 萬元罰鍰，尚無裁量逾越權限或濫用權力之情事。
  (四)綜上所述，原罰鍰處分認事用法既無違誤，訴願決定予以維
    持，即無不合，原告仍執前詞及個人主觀之見解，請求撤銷
    訴願決定及原處分關於罰鍰部分，為無理由，應予駁回。又
    本件依卷內及本院調查所得資料，事證已臻明確，爰不經言
    詞辯論為判決。
據上論結，本件原告之訴為無理由，爰依行政訴訟法第233條第1
項、第98條第3項前段，判決如主文。
中　　華　　民　　國　　96　　年　 　4　　月　 25  　 日
                              第六庭法  官　林　文　舟
上為正本係照原本作成。
本件以訴訟事件所涉及之法律見解具有原則性者為限，始得於本
判決送達後20日內向本院提出上訴狀並表明上訴理由，如已於本
判決宣示後送達前提起上訴者，應於判決送達後20日內補具上訴
理由（均按他造人數附繕本），且經最高行政法院許可後方得上
訴。
中　　華　　民　　國　　96　　年　 　4　　月　 26  　 日
                                    書記官  林　俞　文
